臺灣板橋地方法院刑事判決　　　　　　　　　　　　　九十年度訴字第二一二八號
　　公　訴　人　臺灣板橋地方法院檢察署檢察官
　　被　　　告　甲○○
右列被告因違反毒品危害防制條例案件，經檢察官提起公訴（九十年度毒偵字第三三
七四號、第一九三九號），本院判決如左：
    主  文
甲○○連續施用第二級毒品，處有期徒刑肆月，如易科罰金以參佰元折算壹日。扣案
如附表編號一之安非他命，沒收銷燬之，如附表編號三之吸食器，沒收之。又施用第
一級毒品，處有期徒刑陸月，如易科罰金以佰元折算壹日。扣案如附表編號二之海
洛因沒收銷燬之。應執行有期徒刑玖月，如易科罰金以佰元折算壹日。扣案如附表
編號一之安非他命及編號二之海洛因，均沒收銷燬之，如附表編號三所示之吸食器，
沒收之。
    事  實
一甲○○前於民國八十八年間，因施用第二級毒品安非他命案件，經本院以八十八年
  度毒聲字第七七三九號裁定送觀察、勒戒後，據勒戒處所認無繼續施用毒品之傾向
  ，而由臺灣板橋地方法院檢察署檢察官以八十八年度毒偵字第三一一二號及八十八
  年度偵字第二六二六五號不起訴處分書處分不起訴確定。詎甲○○猶未思悔改，復
  基於概括犯意，自九十年三、四月間起，至同年五月十九日止，連續在其位於臺北
  縣三重市○○路○段二一之一號三樓住所，施用第二級毒品安非他命多次。又甲○
  ○另基施用第一級毒品之犯意，於九十年四月二十五日凌晨一時回溯二十六小時內
  ，在不詳地點，施用第一級毒品海洛因乙次。迄九十年四月二十四日二十二時三十
  分許，甲○○先為警在上開住所當場查獲，並扣得第一級毒品海洛因（淨重○、九
  四公克）、第二級毒品安非他命（淨重二、三公克）及其所有供施用毒品之器具二
  組；繼於同年五月二十一日二十二時十五分許，在臺北市士林區○○○○○道上，
  為警臨檢查獲，扣得第一級毒品安非他命（淨重一、一六公克）。嗣經臺灣板橋板
  橋地方法院檢察署檢察官再聲請本院以九十年度毒聲更字第一八號裁定將其送觀察
  、勒戒後，據認有繼續施用毒品之傾向。
二案經臺北市政府警察局士林分局分別移送臺灣板橋地方法院檢察署偵查，暨移送臺
  灣士林地方法院檢察署呈由臺灣高等法院檢察署核轉臺灣板橋地方法院檢察署檢察
  官合併偵查後，提起公訴。
    理  由
一認定犯罪事實所憑之證據及理由
  (一)關於被告甲○○多次施用第一級毒品安非他命部分
    此部分事實，業據該被告坦承不諱，且其尿液經送憲兵司令部刑事鑑識中心鑑
      驗，發現確有甲基安非他命之陽性反應，有該中心九十年八月十六日（９０）
      綱得字第一○七九二號鑑驗通知書在卷可稽（見臺灣板橋地方法院檢察署九十
      年度毒偵字第一九三九號卷第七十九頁），並有如事實欄所載之吸食器二只及
      經檢驗確為安非他命之第二級毒品扣案，可資佐證，足徵被告此部分自白，係
      與事實相符，堪予採信。
    至於被告再行施用第二級毒品安非他命之起始時間，公訴人固依被告於警訊及
      偵查中之所言，認係在九十年一月間，惟據被告於本院審理中改稱：渠係自九
      十年四月間起，再開始施用。雖被告所供前後不一，然公訴人所為上開認定，
      亦不過係以被告稍早於警訊及檢察官偵查中之自白為其唯一論據，茲被告既已
      翻異前詞，而公訴人又別無其他積極證據可證其前之認定確屬無訛，即應為有
      利於被告之認定，而以被告於本院中之供述為可採。
  (二)關於被告施用第一級毒品部分
    訊據被告雖矢口否認有公訴人所指施用第一級毒品海洛因之行為，辯稱：伊沒有
    吸食海洛因，扣案之海洛因係朋友「阿偉」的云云。惟查：
    1.被告尿液經送上述憲兵司令部刑事鑑識中心鑑驗結果，發現亦有海洛因之陽性
      反應，此有該中心之前揭鑑驗報告在卷可憑。被告否認有施用第一級毒品海洛
      因，顯非可採。
    2.雖依卷附台北市立療養院關於被告之煙毒尿液檢驗報告書所載，當初被告尿液
      送請該院經檢驗結果，嗎啡係呈現陰性反應（見上開偵查卷第五十三頁），然
      此乃因該院係以螢光偏極免疫分析法及薄層層析法為其檢驗方式，其準確度顯
      較遜於憲兵司令部刑事鑑識中心所採用之氣相層析質譜儀分析法，是有關本件
      被告尿液之檢驗結果，自應以憲兵司令部刑事鑑識中心之鑑識報告為可採。此
      參諸前述被告既已自承確有多次施用第二級毒品安非他命，而上開台北市立療
      養院檢驗報告書，就被告尿液檢驗結果，其關於安非他命部分，仍呈陰性反應
      ，即足徵信。從而，該台北市立療養院對被告尿液所為之檢驗報告，尚不足資
      為對被告為有利認定之依據，要無疑義。
    3.至於扣案經法務部調查局鑑定確為海洛因之第一級毒品，姑不論係經警方於被
      告住處查獲，本與被告已難脫關係。且被告又無積極證據可資證明各該海洛因
      毒品確為其友人「阿偉」所有，以及確有「阿偉」其人，被告此部分所辨，自
      亦無從置信。況即令果如被告所言，各該海洛因毒品確非其本人所有，但亦不
      能排除其尿液中被檢出有海洛因陽性反應之事實。
    4.由以上事證，被告有施用第一級毒品海洛因之犯行，已堪認定。又一般人施打
      海洛因或嗎啡，其尿液中可檢出煙毒之反應時效期間，固視施打量之多寡及個
      人代謝分泌情況而定，惟其平均可檢出之時限約為二十六小時，此有行政院衛
      生署藥物食品檢驗局八十一年九月八日（８１）藥檢壹字第八一一四八八五號
      函在卷，可資參考。本件被告雖否認有施用海洛因，惟其尿液中既被檢出有嗎
      啡反應，則其可能施用之時間，大約應在九十年四月二十五日凌晨一時許被告
      遭警方對其採尿前之二十六小時內，殆可確認。
  (三)關於被告於八十八年間，因施用第二級毒品案件，經臺灣板橋地方法院檢察署檢
    察官聲請本院於八十八年十二月五日以八十八年度毒聲字第七七三九號裁定令其
    入臺灣臺北看守所附設勒戒處所施以觀察、勒戒後，認無繼續施用毒品之傾向，
    業由台灣板橋地方法院檢察署檢察官於八十八年十二月二十四日以八十八年度毒
    偵字第三一一二號及八十八年度偵字第二六二六五號不起訴處分書處分不起訴確
    定一節，亦有該不起訴處分書在卷足考。
  (四)又被告因再施用第二級毒品，復經本院以九十年度毒聲更字第一八號裁定將其送
    臺灣臺北看守所附設勒戒處所觀察、勒戒後，據認其有繼續施用毒品傾向，此並
    有上開裁定及臺灣臺北看守所附設勒戒處所九年十月十八日「有無繼續施用毒品
    傾向證明書」一紙，附卷可稽。
  (五)綜上查證，被告前因施用第二級毒品之犯行既經檢察官予以處分不起訴，復於五
    年內再行施用第一、二級毒品，其事證明確，自應依法論科。
二論罪科刑之理由
  (一)核被告甲○○所為，係犯毒品危害防制條例第十條第一項之施用第一級毒品罪及
    同條第二項之施用第二級毒品罪。
  (二)被告持有安非他命及海洛因之低度行為，應各為其後施用之高度行為所吸收，均
    不另論持有第一、二級毒品罪。
  (三)被告先後多次施用第二級毒品之行為，時間緊接，犯罪構成要件相同，顯係基於
    概括之犯意而為，應依連續犯之規定論以一罪並加重其刑。
  (四)至於本院認定被告再行施用第二級毒品安非他命之起迄時間，雖較公訴人所認為
    短暫，惟以被告關於此部分犯行既係基於概括犯意而為，無論其施用時間之長短
    或施用次數之多寡，均只成立裁判上一罪，是就公訴人所認關於被告自九十年一
    月間起至同年四月以前之施用安非他命犯行，縱如前述別無其他積極證據可為證
    明，惟亦無庸另為無罪諭知，附此敘明。
  (五)被告施用第一級毒品罪及施用第二級毒品罪，行為互殊、犯意各別，應予分論併
    罰。
  (六)爰審酌被告前於八十八年間已因施用安非他命而經裁定觀察勒戒，竟於檢察官予
    以處分不起訴後五年內，再行施用第一級及第二級毒品，足見其殊乏悔意，以及
    其於犯罪後雖坦承施用第二級毒品，惟亦始終否認施用第一級毒品，態度非屬良
    善等一切情狀，就施用第二級毒品部分，予以量處有期徒刑四月，及就施用第一
    級毒品部分量處其有期徒刑六月，並各諭知易科罰金之折算標準，暨合併定其應
    執行有期徒刑九月及諭知其易科罰金之折算標準。
  (七)關於扣案物品之沒收處分
    扣案之結晶物經台北市政府警察局士林分局初步鑑定為安非他命，淨重三．六
      四公克，有鑑驗報告單在卷可稽，係毒品危害防制條例第二條第二項第二款所
      定之第二級毒品，應依同條例第十八條第一項前段，沒收銷燬之。
    扣案之白粉二包，經法務部調查局鑑定結果為海洛因，淨重○．九四公克，有
      該局九十年五月二十四日（９０）陸（一）字第九○一六七一三三號鑑定通知
      書在卷可憑，其屬毒品危害防制條例第二條第二項第一款所定之第一級毒品，
      應依同條例第十八條第一項前段，沒收銷燬之。
    扣案之吸食器二只，被告自承為其所有供施用安非他命之用，且依其實體觀之
      ，該吸食器乃係以一般日常使用之玻璃瓶臨時拼湊而成，顯非所謂「專供施用
      毒品之器具」，應依刑法第三十八條第一項第二款規定，沒收之。
三適用之法律
  (一)刑事訴訟法第二百九十九條第一項前段。
  (二)毒品危害防制條例第十條第一項及第二項、第十八條第一項前段。
  (三)刑法第十一條前段、第五十六條、第五十一條第五款、第四十一條第一項前段、
    第三十八條第一項第二款。
  (四)罰金罰鍰提高標準條例第二條。
本案經檢察官馬凱惠到庭執行職務。
中      華      民      國    九十一    年      一      月      九      日
                              臺灣板橋地方法院刑事第五庭
                                  法    官  余來炎
右正本證明與原本無異。
如不服本判決，應於判決送達後十日內向本院提出上訴狀 (應附繕本) ，上訴於
臺灣高等法院。
                                  書 記 官  白俊傑
中      華      民      國    九十一     年     一      月      十五    日
附錄本案論罪科刑法條全文
毒品危害防制條例第十條
施用第一級毒品者，處六月以上五年以下有期徒刑。
施用第二級毒品者，處三年以下有期徒刑。
附表
┌──┬─────┬────────┬───────────┬──────
│編號│ 扣案物品 │數            量│屬                  性│  處分方式
├──┼─────┼────────┼───────────┼──────
│ 一 │安非他命  │淨重三．四六公克│第二級毒品            │沒收銷燬之。
├──┼─────┼────────┼───────────┼──────
│ 二 │海洛因    │淨重○．九四公克│第一級毒品            │沒收銷燬之。
├──┼─────┼────────┼───────────┼──────
│ 三 │玻璃吸食器│  二        只  │被告所有供吸食安非他命│沒收之。
│    │  │                │之用。                │
└──┴─────┴────────┴───────────┴──────
